【裁判字號】    95,訴,1190
【裁判日期】    951031
【裁判案由】    違反槍砲彈藥刀械管制條例
【裁判全文】
臺灣臺北地方法院刑事判決              95年度訴字第1190號
公  訴  人  臺灣臺北地方法院檢察署檢察官
被      告  甲○○
指定辯護人  本院公設辯護人  丙○○
上列被告因違反槍砲彈藥刀械管制條例案件，經檢察官提起公訴
（95年度偵字第12256號），本院判決如下：
    主  文
甲○○未經許可，持有手槍，處有期徒刑參年，併科罰金新臺幣
拾萬元，罰金如易服勞役，以新臺幣壹仟元折算壹日。扣案之美
國BERETTA廠製92 BRIGADIER FS型口徑9 mm制式半自動手槍壹支
（含彈匣壹個，槍枝管制編號：0000000000號）、口徑9 mm制式
子彈肆顆均沒收。
    事  實
一、甲○○明知具有殺傷力之制式手槍及制式子彈，均屬槍砲彈
    藥刀械管制條例所管制之違禁物品，非經中央主管機關許可
    ，不得任意持有，竟於民國九十五年一月一日某時，在臺北
    縣新店市碧潭橋下以新臺幣（下同）十五萬元之代價向姓名
    、年籍不詳綽號「阿明」之成年男子，購得美國BERETTA 廠
    製92 BRIGADIER FS 型口徑9 mm制式半自動手槍一支（槍枝
    管制編號0000000000號）及口徑9 mm制式子彈四顆，而自該
    日起非法持有上開槍、彈，並將之藏置於台北市○○○路四
    百七十二號十樓之十二住處。嗣於九十五年五月十九日下午
    四時四十五分許，甲○○攜帶上開槍、彈外出防身，於行經
    台北市○○○路四百八十七之三七號前時，為臺北市政府警
    察局中山分局中山二派出所執行巡邏勤務員警乙○○、丁○○發覺神情有異，上前盤查，甲○○自知難逃，乃於有偵查
    犯罪職權之機關及公務員發覺其持有手槍、子彈前，打開隨
    身背包自行取出上開槍、彈交予警員乙○○，而為報繳並願
    接受裁判。
二、案經臺北市政府警察局中山分局報告臺灣臺北地方法院檢察
    署檢察官偵查起訴。
    理  由
一、上開事實，迭據被告甲○○於警詢、偵查及本院審理時均供
    承不諱（見偵查卷第七至十二頁、第三十五頁，本院九十五
    年九月二十日準備程序筆錄第二頁、九十五年十月十八日審
    判筆錄第九、十頁），核與證人即臺北市政府警察局中山分
    局中山二派出所員警丁○○、乙○○於本院證述查獲槍彈情
    節相符（見本院前揭審判筆錄第三至七頁），並有手槍一支
    （含彈匣一個，槍枝管制編號0000000000號）、子彈四顆扣
    案可佐，而上開槍、彈經送內政部警政署刑事警察局鑑定結
    果，認該手槍係美國BERETTA 廠製92 BRIGADIER FS型口徑9
    mm制式半自動手槍，機械性能良好，可擊發同口徑制式子彈
    ，具殺傷力；子彈四顆，均係口徑9 mm制式子彈，具殺傷力
    ，有該局九十五年七月十三日刑鑑字第0950074077號槍彈鑑
    定書一份在卷可稽（見偵查卷第四七至第五０頁），足認被
    告前開出於任意性之自白與事實相符，堪以憑信。本件事證
    明確，被告持有具殺傷力之制式手槍及制式子彈犯行，洵堪
    認定。
二、被告甲○○行為後，刑法於九十四年二月二日修正公布，九
    十五年七月一日施行。按行為後法律有變更者，適用行為時
    之法律，但行為後之法律有利於行為人者，適用最有利於行
    為人之法律，修正後刑法第二條第一項定有明文。此規定係
    規範行為後法律變更所生新舊法律比較適用之準據法，是刑
    法第二條本身雖經修正，但刑法第二條既屬適用法律之準據
    法，本身尚無比較新舊法之問題，應一律適用裁判時之現行
    刑法第二條規定以決定適用之刑罰法律。又比較時應就罪刑
    有關之共犯、未遂犯、想像競合犯、牽連犯、連續犯、結合
    犯，以及累犯加重、自首減輕暨其他法定加減原因（如身分
    加減）與加減例等一切情形，綜其全部罪刑之結果而為比較
    （最高法院九十五年五月二十三日九十五年度第八次刑庭會
    議決議參照）。爰先就本件新舊法比較結果論述如下：
  (一)槍砲彈藥刀械管制條例第七條第四項、第十二條第四項之未
    經許可持有手槍罪及未經許可持有子彈罪，其法定刑應分別
    併科新臺幣一千萬元、三百萬元以下罰金。而該條項最低罰
    金刑依被告行為時即修正前刑法第三十三條第五款規定，罰
    金最低額為銀元一元，依現行法規所定貨幣單位折算新臺幣
    條例第二條折算為新臺幣之結果，前揭未經許可持有手槍罪
    其法定刑應併科銀元一元即新臺幣三元以上、新臺幣一千萬
    元以下罰金，上開未經許可持有子彈罪其法定刑應併科銀元
    一元即新臺幣三元以上、新臺幣三百萬元以下罰金；惟修正
    後刑法第三十三條第五款就罰金刑規定為「新臺幣一千元以
    上，以百元計算之」，顯已將罰金刑之最低額提高為新臺幣
    一千元以上。經比較上述新舊法，認適用被告行為時之前揭
    舊法規定，對被告較為有利。
  (二)關於易服勞役之折算標準，修正前刑法第四十二條第二、三
    項係規定「易服勞役以一元以上三元以下，折算一日。但勞
    役期限不得逾六個月」、「罰金總額折算逾六個月之日數者
    ，以罰金總額與六個月之日數比例折算」，其易服勞役之折
    算標準，依修正前罰金罰鍰提高標準條例第二條前段（該條
    文現已刪除）規定，係就其原定數額提高為一百倍折算一日
    ，是依被告行為時之易服勞役折算標準，係以銀元三百元即
    新臺幣九百元折算一日；惟修正後刑法第四十二條第三、五
    項則規定為：「易服勞役以新臺幣一千元、二千元、三千元
    折算一日。但勞役期限不得逾一年」、「罰金總額折算逾一
    年之日數者，以罰金總額與一年之日數比例折算」，係以新
    臺幣一千元、二千元、三千元之標準折算一日。經比較新舊
    法，以新法之易服勞役折算標準較有利於被告。
  (三)刑法第五十五條關於想像競合犯之規定，新法增列但書「不
    得科以較輕罪名所定最輕本刑以下之刑」，係科刑之限制，
    為法理之明文化，非屬法律之變更，自無新舊法比較之問題
    。
  (四)綜上所述，本件綜其全部比較結果，認修正後法定罰金刑之
    最低額雖有提高，惟修正後之罰金易服勞役標準較諸修正前
    規定對被告為有利，整體比較適用結果，仍認新法對被告較
    為有利，自應依刑法第二條第一項後段規定，適用有利於被
    告之新法規定，以為論處。至於刑法第三十八條關於沒收之
    規定雖亦於九十五年七月一日修正施行，惟因沒收係屬從刑
    ，應隨同主刑適用同一準據法，經前揭比較新舊法結果，既
    適用新法相關規定，有關沒收之規定，自應適用現行刑法第
    三十八條之規定。
三、查扣案具有殺傷力之制式手槍、制式子彈分別屬槍砲彈藥刀
    械管制條例第四條第一項第一款、第二款所稱之手槍、子彈
    ，依據同條例第五條規定，非經中央主管機關許可不得持有
    。核被告未經中央主管機關許可，向綽號「阿明」之男子購
    得而持有制式手槍、子彈之行為，係違反槍砲彈藥刀械管制
    條例第七條第四項之未經許可持有手槍罪及同條例第十二條
    第四項之未經許可持有子彈罪。被告以一購入槍、彈行為同
    時持有而觸犯上開二罪，為想像競合犯，應從一重之槍砲彈
    藥刀械管制條例第七條第四項之未經許可持有手槍罪處斷。
    復按犯人在犯罪未發覺之前，向檢察官或司法警察官告知其
    犯罪，而不逃避接受裁判，即與刑法第六十二條規定自首之
    條件相符，不以言明自首並願受裁判為必要，又該條所謂未
    發覺之罪，固非以有偵查犯罪權之機關或人員確知其人犯罪
    無誤為必要，而對於其發生嫌疑時，即得謂為已發覺；但此
    項對犯人之嫌疑，仍須有確切之根據得為合理之可疑者，始
    足當之，若單純主觀上之懷疑，要不得謂已發生嫌疑（最高
    法院七十二年台上字第六四一號判例、八十五年度台上字第
    四九０八號裁判意旨參照）。查本件被告係於警員盤查例行
    詢問是否攜帶違禁物品時，即自隨身背包內自行取出槍、彈
    交予警員乙○○等情，業據證人即查獲員警丁○○證稱：當
    天伊與另名員警乙○○著制服在查獲地點執行巡邏勤務時，
    發現被告神情有異，乃上前盤查其身分並詢問有無攜帶不法
    物品，因被告未攜帶身分證件且說話吞吞吐吐，伊即要求被
    告出示身上物品供檢視，被告未發一語，即打開隨身背包伸
    手入內，伊循被告動作發現被告抓住一把黑色手槍，伊隨即
    握住該把手槍並控制被告行動，因而查獲本件槍、彈等語（
    見本院前揭審判筆錄第三、四頁）；證人乙○○證稱：伊與
    丁○○執行巡邏勤務時，發現被告神情怪異且看到警察有加
    速快步離開之舉動，乃上前盤查並請被告出示證件，當時並
    不知道被告背包內有槍枝，被告提出一張證件，因無法分辨
    真偽，伊請被告提出其他證件並詢問其有無攜帶違禁物品、
    能否打開背包供檢視，被告即將手伸入背包內取出手槍，伊
    看到有槍，便稱『等一下』隨即伸手將該手槍接過來等語在
    卷（見前揭審判筆錄第五至七頁），並參以被告拿取槍枝之
    位置在槍身上方，與一般使用時之握槍動作迴異（見證人乙○○當庭於偵查卷第二十六頁之槍彈照片上圈繪被告拿取槍
    身之位置），益證被告確有繳出槍彈，接受裁判之行為。是
    以本件由員警執行巡邏勤務時，發現被告神情有異，因而主
    觀懷疑可能涉有犯罪情事，乃趨前盤查，事前並未接獲情資
    或有其他客觀事證得知被告確實持有槍、彈；而被告則在警
    員詢問是否持有違禁物品，並徵求受檢時，主動自背包內以
    手抓槍身之方式取出手槍，並任由乙○○警員接取該槍枝，
    顯有於偵查犯罪之員警尚未發覺其犯罪前，主動交出槍械表
    示其涉有此項犯罪而願接受裁判之意，易言之，即符合自首
    要件。公訴人逕以被告未在經警盤查時，立即主動供承持有
    槍、彈，並為報繳，認其不符自首規定，容有誤會，併此敘
    明。又槍砲彈藥刀械管制條例第十八條第一項前段規定，犯
    本條例之罪自首，並報繳其持有之全部槍砲、彈藥、刀械者
    ，減輕或免除其刑，此為刑法第六十二條但書所示之特別規
    定，自應優先適用（最高法院九十一年度台上字第六一五號
    裁判意旨參照）。本件被告於具有偵查犯罪職權之公務員知
    悉本件犯罪事實及犯罪之人前，主動向該管公務員告知其犯
    罪，而不逃避接受裁判，並已報繳持有之全部槍、彈，業如
    前述，自應依槍砲彈藥刀械管制條例第十八條第一項前段規
    定，減輕其刑（依刑法第六十六條但書規定得減輕至三分之
    二）。爰審酌被告前未有犯罪記錄，有臺灣高等法院被告前
    案記錄表可考，素行尚可，其未經許可持有制式手槍及子彈
    ，雖未用以犯罪，然對於社會治安及人身安全所造成潛在之
    危害甚鉅，惟念其持有前揭槍、彈之時間不長、數量非鉅，
    兼衡其犯罪之動機、目的、手段，並犯後坦承犯行，態度良
    好等一切情狀，量處如主文所示之刑，並就罰金刑部分諭知
    易服勞役之折算標準。扣案具殺傷力之美國BERETTA廠製92
    BRIGADIER FS型口徑9 mm制式半自動手槍一支（含彈匣一個
    ，槍枝管制編號：0000000000號）、口徑9 mm制式子四肆顆
    ，均屬違禁物，應依刑法第三十八條第一項第一款之規定宣
    告沒收。
據上論斷，應依刑事訴訟法第二百九十九條第一項前段，槍砲彈
藥刀械管制條例第七條第四項、第十二條第四項、第十八條第一
項前段，刑法第二條第一項、第十一條前段、第五十五條、第四
十二條第三項、第三十八條第一項第一款，判決如主文。
本案經檢察官郭麗娟到庭執行職務
中    華    民    國    95    年    10    月    31    日
                  刑事第十一庭  審判長法  官  劉方慈
                                      法  官  陳德民
                                      法  官  鍾淑慧
以上正本證明與原本無異。
如不服本判決，應於判決送達後10日內，向本院提出上訴狀。
                                      書記官  劉英芬
中    華    民    國    95    年    10    月    31    日
附錄本案論罪科刑法條：
槍砲彈藥刀械管制條例第7條：
未經許可，製造、販賣或運輸火砲、肩射武器、機關槍、衝鋒槍
、卡柄槍、自動步槍、普通步槍、馬槍、手槍或各類砲彈、炸彈
、爆裂物者，處死刑、無期徒刑或7 年以上有期徒刑；處徒刑者
，併科新台幣3,000萬元以下罰金。
未經許可，轉讓、出租或出借前項所列槍砲、彈藥者，處無期徒
刑或5年以上有期徒刑，併科新台幣1,000萬元以下罰金。
意圖供自己或他人犯罪之用，而犯前二項之罪者，處死刑或無期
徒刑；處徒刑者，併科新台幣5,000萬元以下罰金。
未經許可，持有、寄藏或意圖販賣而陳列第1項所列槍砲、彈藥
者，處5年以上有期徒刑，併科新台幣1,000萬元以下罰金。第1
項至第3項之未遂犯罰之。
槍砲彈藥刀械管制條例第12條
未經許可，製造、販賣或運輸子彈者，處1年以上7年以下有期徒
刑，併科新台幣500萬元以下罰金。
未經許可，轉讓、出租或出借子彈者，處6月以上5年以下有期徒
刑，併科新台幣300萬元以下罰金。
意圖供自己或他人犯罪之用，而犯前二項之罪者，處3年以上10
年以下有期徒刑，併科新台幣700萬元以下罰金。
未經許可，持有、寄藏或意圖販賣而陳列子彈者，處5年以下有
期徒刑，併科新台幣300萬元以下罰金。
第1項至第3項之未遂犯罰之。


司法院資訊處製作；財團法人民間司法改革基金會備份。
